【裁判字號】    92,簡,44
【裁判日期】    920623
【裁判案由】    綜合所得稅
【裁判全文】
臺中高等行政法院判決                                九十二年度簡字第四四號
    原      告  甲○○○○○○.
    被      告  財政部臺灣省中區國稅局
    代  表  人  乙○○
    訴訟代理人  丙○○
右當事人間因綜合所得稅事件，原告不服財政部中華民國九十二年二月二十六日台財
訴字第○九一○○七七四六二號訴願決定，提起行政訴訟。本院判決如左︰
    主  文
原告之訴駁回。
訴訟費用由原告負擔。
    事  實  及  理  由
一、本件原告為立光牙醫診所負責人，民國八十八年度綜合所得稅結算申報，自行申
    報該診所執行業務收入新台幣（下同）四００、０００元，必要費用及成本二０
    ０、０００元，執行業務所得二００、０００元，被告機關初查以該診所本年度
    未設帳記載收支並保存憑證，乃依原告之執行業務收入函查申報表填報資料，核
    定自費業務收入一、０二九、０００元【門診收入1×300×150＋2×200×150＋
    矯正收入（5＋2）×22,000×6月】，並減除按財政部訂頒西醫牙科之費用標準
    百分之四十後，核定該診所全年所得額為六一七、四００元。原告不服，復查主
    張其視力不佳，執業呈半退休狀態，附上水、電全年收據影本，以資證明，住家
    和診所全年水費一、九三七元，平均每天五元；全年電費五、四三七元，平均每
    天十五元，故原核定執行業務所得及補稅應予註銷云云。經被告機關復查決定以
    ，本件經被告機關於九十一年十月三日以中區國稅法字第○九一○○六一一二二
    號函請原告提示立光牙醫診所本年度帳簿憑證及收費收據存根聯，原告僅出具說
    明書主張其調查紀錄表所填寫矯正人次是指每人矯正門診過程，因矯正需耗費時
    間較長，一個療程門診次數多，並非每次均為新病患，被告機關以每月矯正門診
    人次為矯正人次計算矯正收入不合實情等情，經查原核定依原告填報八十八年度
    上半年執行業務收入申報表所載矯正人次上半年每月五人，下半年填報人次每月
    二人，按被告機關調查轄區內各縣市八十八年度核算醫事人員執行業務收費最低
    標準牙齒矯正每人二二、０００元核算其矯正收入，並無不合，至原告主張被告
    機關核算之人次有爭議乙節，因原告無法提示有關矯正之門診相關收入憑證供核
    ，僅提示水電費收據存根聯，尚不能核算其矯正門診人次，故其所訴核無足採。
    原核定依原告填報資料核定其業務收入一、０二九、０００元，因原告未依法設
    置帳簿、文據，依上開法條規定其費用依財政部訂頒標準費用率計算其執行業務
    所得為六一七、四００元，並無不合，復查後乃予以維持。原告仍表不服，提起
    訴願，主張其矯正收入整個療程完成大約是一年半或兩年，每月都是相同病人，
    不是每月每人都要付二二、０００元，這種收費是不合理的，而且病人也負擔不
    起這種收費。應該是每月每人一、０００元與被告機關所述所得稅法條文和人次
    無關，所以應為（上半年五人+下半年二人）×1,000×6個月，整個完成後合計
    約二二、０００元，不是每人每月要二二、０００元云云。案經財政部訴願決定
    以，本件原告主張其矯正收費標準每人每月一、０００元，因無法提供收費收據
    存根聯等相關證明資料供核，是被告機關依財政部八十八年度執行業務者費用標
    準矯正收入每人二二、０００元核定原告全年所得，並無違誤，乃持與被告機關
    相同之論見，予以駁回。
二、原告起訴意旨略以：牙齒矯正係一整套作業，齒列矯正治療過程，其時間之長短
    ，概依齒列不正的情形而定，可分全口、上顎、下顎或局部等情形，每件矯正時
    間有一年、一年半或二年不等之長短期限，均隨乳牙、永久齒交換生長情形而定
    ，故齒列矯正治療均屬跨年度，且每月調整一次，均同一病人，而非新增之病人
    。原告門診牙齒收入部分，上半年度門診五人，下半年度為上半年度之剩餘二人
    ，均每月同樣矯正調整，並非新增病人，是立光牙醫診所全年患者為五人，非被
    告機關認定之全年度四十二人（5x6+2x6），被告機關曲解申報表資料，並認定
    每月調整費為二二、０００元，顯與事實不符，乃請求撤銷原處分、復查決定及
    訴願決定，及請求被告退還所繳稅款四六、０四八元及自九十一年九月二十日起
    至清償日止，按年息百分之五計算之利息。
三、按「個人之綜合所得總額，以其全年左列各類所得合併計算之……第二類：執行
    業務所得……執行業務者至少應設置日記帳一種，詳細記載其業務收支項目；帳
    簿使用前，並應送主管稽徵機關登記驗印。業務支出，應取得確實憑證。憑證及
    帳冊最少應保存五年。」「稽徵機關進行調查或復查時，納稅義務人應提示有關
    各種證明所得額之帳簿、文據；其未提示者，稽徵機關得依查得之資料或同業利
    潤標準，核定其所得額。」為所得稅法第十四條第一項第二類及第八十三條第一
    項所明定。次按「執行業務者於規定期限內辦理結算申報，並能提供證明所得額
    之帳簿、文據調查者，其執行業務所得，應依帳載核算認定。其未依規定提供調
    查者，應依所得稅法第八十三條及同法施行細則第十三條規定訂定之收費及費用
    標準核定其所得。」為執行業務所得查核辦法第八條前段所明定。又「執行業務
    者未依法辦理結算申報，或未依法設帳記載並保存憑證，或未能提供證明所得額
    之帳簿文據者，八十八年度應依核定收入總額按下列標準計算其必要費用……十
    一、西醫師……（二）非屬全民健康保險收入……2、醫療費用收入含藥費收入
    ，依下列標準計算……（3）牙科：四０%。」為財政部八十九年二月十五日台財
    稅第○八九○四五○九二○號函所核定。
四、按當事人主張有利於己之事實，就其事實有舉證責任，民事訴訟法第二百七十七
    條前段定有明文，並為行政訴訟法第一百三十六條規定所準用，又當事人主張之
    事實，須負舉證責任，倘其所提出之證據，不足為主張事實之證明，自不能認其
    主張之事實為真實，亦有改制前行政法院三十六年判字第十六號判例可資參照。
五、又按原告如欲選擇按實際所得核課綜合所得稅，應依照前開所得稅法第十四條第
    一項第二類規定設置日記帳、記載、使用前送主管機關驗印、取得確實憑證及保
    存憑證帳冊五年等各項程序，並於稽徵機關進行調查時提示有關各種證明所得額
    之帳簿文據供查核認定。原告經被告機關於九十一年十月三日以中區國稅法字第
    ○九一○○六一一二二號函（原處分卷第十三頁）通知其提示立光牙醫診所本年
    度帳簿憑證及收費收據存根聯，原告均未提出，被告機關乃依據原告自行出具之
    執行業務收入函查申報表填報資料（原處分卷第九頁至第十頁），核定自費業務
    收入一、０二九、０００元【門診收入1×300×150＋2×200×150＋矯正收入（
    5 ＋2）×22,000×6月】，並減除按財政部訂頒西醫牙科之費用標準百分之四十
    後，核定原告診所全年所得額為六一七、四００元。被告已就原告應繳納本件稅
    款之要件盡舉證責任，原告予以否認，即須舉反證以證其說，否則應負擔無法證
    明之危險。原告既未提示有關矯正之門診相關收入憑證供核，僅提示水電費收據
    存根聯，並不能核算其矯正門診人次，尚難認已提示足資證明所得額資料，是被
    告機關依前揭所得稅法第十四條第一項第二類及第八十三條第一項規定及財政部
    八十九年二月十五日台財稅第○八九○四五○九二○號函釋意旨，按查得資料予
    以核定原告執行業務收入並無違誤，訴願決定予以維持，亦無不合，原告起訴意
    旨，難謂為有理由，應予駁回。
據上論結，本件原告之訴為無理由，依行政訴訟法第二百三十三條第一項、第二百三
十六條、第一百九十五條第一項後段、第九十八條第三項前段，判決如主文。
中    華    民    國    九十二      年      六        月    二十三      日
                 臺 中 高 等 行 政 法 院   第 四 庭
                                         法  官  黃  淑  玲
右正本證明與原本無異。
如不服本判決，應於判決送達後二十日內，以本訴訟事件所涉及之法律見解具有原則
性者，始得向本院提出上訴狀並表明上訴理由，經最高行政法院許可，否則不得上訴
；如於本判決宣示後送達前提起上訴者，應於判決送達後二十日內補提上訴理由書（
均應依對造人數提出繕本）。提起上訴應預繳送達用雙掛號郵票拾份（每份三十四元
）。
中    華    民    國    九十二      年      六        月    二十三      日
                                         法院書記官  黃靜華


司法院資訊處製作；財團法人民間司法改革基金會備份。
